臺灣高等法院刑事判決
110年度上易字第1811號
上  訴  人  臺灣桃園地方檢察署檢察官
被      告  郭志翔




上列上訴人因被告詐欺等案件，不服臺灣桃園地方法院110年度
易字第762號，中華民國110年10月29日第一審判決（起訴案號：
臺灣桃園地方檢察署110年度偵緝字第1510號），提起上訴，本
院判決如下：
    主  文
上訴駁回。
    事  實
 一、郭志翔意圖為自己不法之所有，先後為下列犯行：
   ㈠於民國109年9月3日上午10時10分許，行經址設桃園市○○區○
     ○街000 號之「胖達補習班」，見傅佳苑之背包置於櫃檯桌
     子後方，竟基於竊盜犯意，乘櫃檯無人之際，徒手竊取該
     背包內錢包1個（內有現金新臺幣〈下同〉3,000元、國泰世
     華銀行信用卡、國泰世華銀行costco聯名卡、台新銀行信
     用卡、身分證2張、健保卡3張、汽車駕照、機車駕照、機
     車行照、圖書館借書證、伯朗咖啡卡、統一超商咖啡券、
     寶慶加油會員卡、全聯會員卡、麥當勞點點卡及甜心卡）
     ，得手後，旋即逃逸。
   ㈡於同日上午11時許，至址設桃園市○○區○○路000號之全家便
     利商店蘆竹興福店，持竊得之傅佳苑之國泰世華銀行信用
     卡，佯以持卡人本人，接續刷卡1,025元、1,000元購買遊
     戲點數，致該店店員陷於錯誤，而交付所購買之遊戲點數
     ，郭志翔因而詐得購買上述遊戲點數而無庸支付價金之不
     法利益。
   ㈢於同日上午11時22分許，至址設桃園市○○區○○路000號之全
     家便利商店蘆竹南崁店，持竊得之傅佳苑之台新銀行信用
     卡，佯以持卡人本人，接續刷卡5,000元、2,000元、5,000
      元（起訴書誤載為3,000元）購買遊戲點數，嗣因刷卡失
     敗而止於未遂。
   ㈣於同日下午1時24分許，至址設桃園市○○區○○路000號之昌億
     銀樓，持竊得之傅佳苑之國泰世華銀行信用卡，佯以持卡
     人本人，刷卡8,200元購買金戒指1只，致該銀樓人員陷於
     錯誤，交付所購金戒指1只。郭志翔詐得上開金戒指後，隨
     即至址設桃園市○○區○○路00 號1樓由陳淑娟所經營之尚億
     珠寶店變賣，得款6,450元，花用殆盡。
　 ㈤於同日下午1時53分許，至址設桃園市○○區○○路0段00號之言
     發通訊行，持竊得之傅佳苑之台新銀行信用卡，佯以持卡
     人本人，刷卡8,000元購買手機1支，致該通訊行店員陷於
     錯誤，交付所購手機1支。
   ㈥於同日晚間7時47分許，至址設桃園市○○區○○○路000 號之萊
     爾富便利商店桃縣蘆華店，持竊得之傅佳苑之台新銀行信
     用卡，佯以持卡人本人，刷卡300元購買飲料、香菸等物，
     嗣因刷卡失敗而止於未遂。
二、案經傅佳苑訴由桃園市政府警察局桃園分局報告臺灣桃園地
    方檢察署檢察官偵查起訴。　　 
    理  由
壹、審理範圍
一、按110年6月16日修正公布、同月18日施行之刑事訴訟法第34
    8條規定：上訴得對於判決之一部為之（第1項）。對於判決
    之一部上訴者，其有關係之部分，視為亦已上訴。但有關係
    之部分為無罪、免訴或不受理者，不在此限（第2項）。上
    訴得明示僅就判決之刑、沒收或保安處分一部為之。」次按
    同日修正公布、施行之刑事訴訟法施行法第7條之13規定：
    「中華民國110年5月31日修正通過之刑事訴訟法施行前，已
    繫屬於各級法院之案件，於施行後仍適用修正前刑事訴訟法
    第348條規定；已終結或已繫屬於各級法院而未終結之案件
    ，於施行後提起再審或非常上訴者，亦同。」其中所稱「已
    繫屬於各級法院」，與「已繫屬於法院」之意義，未盡相同
    。前者有區分係屬於各個不同審級法院之意思，而後者則單
    純僅指繫屬於法院而言。各審級法院繫屬案件及審理程序均
    具有高度可分性及獨立性，在原審級判決終結前，刑事訴訟
    法既已修正施行，當事人自應依據新修正關於上訴範圍之規
    定提起上訴，此種釐定方式既不影響當事人之期待利益與訴
    訟防禦權，亦無違程序一貫性原則。故於原審級案件終結後
    提起上訴時，自應以其提起各個不同審級上訴時，刑事訴訟
    法第348條是否已經修正施行，作為究應適用新法或舊法決
    定其上訴範圍之時點依據。
二、檢察官起訴被告涉犯刑法第320條第1項之竊盜罪嫌（犯罪事
    實一㈠部分）、刑法第339條第2項之詐欺得利罪嫌（犯罪事
    實一㈡部分）、刑法第339條第3項、第2項之詐欺得利未遂罪
    嫌（犯罪事實一㈢部分）、刑法第339條第1項之詐欺取財罪
    （犯罪事實一㈣、㈤部分）、刑法第339條第3項、第1項之詐
    欺取財未遂罪嫌（犯罪事實一㈥部分），經原審審理後，為
    相同認定，檢察官不服原判決提起上訴，於110年12月2日繫
    屬本院，有原審法院110年12月1日桃院增刑約110易762字第
    11000255564號函上之本院收文戳章可憑（本院卷第3頁），
    依前揭說明，本案上訴之效力及其範圍，應依現行刑事訴訟
    法第348條規定判斷。觀諸檢察官上訴書（本院卷第23至25
    頁），僅記載對原判決量刑及保安處分不服之意旨，檢察官
    於本院111年1月6日審理程序中亦陳稱：僅針對量刑及保安
    處分部分提起上訴等語（本院卷第84頁），依刑事訴訟法第
    348條第3項規定，本院審理範圍僅限於原判決關於量刑及保
    安處分部分，不及於原判決所認定犯罪事實、所犯法條（罪
    名）及沒收等其他部分。
貳、上訴駁回之理由
一、檢察官上訴意旨略以：㈠被告前因偽造文書、竊盜等案件，
    經法院判處應執行有期徒刑6月確定，於107年1月4日執行完
    畢，其受有期徒刑之執行完畢後，5年以內故意再犯有期徒
    刑以上之本案各罪，為累犯；觀諸被告前已有多次竊盜前案
    紀錄，於本案再犯竊盜、詐欺取財、詐欺得利等財產犯罪，
    足見被告侵害財產法益之特別惡性及未能經由刑之執行而生
    警惕、對刑罰反應力薄弱之事實；況被告現尚有甚多竊盜案
    件於法院審理中或業經判決，被告於有期徒刑執行完畢後屢
    屢再犯竊盜犯行，於原審之認罪，恐係為求輕刑所為，實難
    認有何真心悛悔之意，原審未考量被告前案多次遭法院判決
    有期徒刑仍未能悔改之情，被告惡性實屬重大，就原審判決
    所量處之刑，恐稍嫌速斷，應有再行斟酌之餘地。㈡被告除
    犯本案竊盜罪外，另有多次竊盜案件遭判刑或起訴，顯見被
    告一再從事竊盜犯行，乃至耽溺於竊盜犯行而產生不勞而獲
    之偏差心態，致將竊盜行為視以為常，已有刑法第90條有犯
    罪之習慣或因遊蕩或懶惰成習而犯罪之情甚為灼然，並已對
    於社會秩序產生影響，應有宣告強制工作之必要。
二、經查
  ㈠按量刑之輕重，係屬為裁判之法院得依職權裁量之事項，苟
    其量刑已以行為人之責任為基礎，並斟酌刑法第57條所列一
    切情狀，在法定刑度內，酌量科刑，如無偏執一端，致明顯
    輕重失衡情形，不得遽指為不當或違法（最高法院72年度台
    上字第6696號判例、99年度台上字第189號判決意旨參照）
    。又刑罰之量定屬法院自由裁量之職權行使，但仍應審酌刑
    法第57條所列各款事由及一切情狀，為酌量輕重之標準，並
    非漫無限制，在同一犯罪事實與情節，如別無其他加重或減
    輕之原因，下級法院量定之刑，亦無過重或失輕之不當情形
    ，則上級法院對於下級法院之職權行使，原則上應予尊重（
    最高法院85年度台上字第2446號判決意旨參照）。
　㈡被告前1.因毒品案件，經臺灣桃園地方法院以105年度桃簡字
    第2117號判決判處有期徒刑5月確定；2.因偽造文書、竊盜
    等案件，分別經臺灣桃園地方法院以103年度桃簡字第469號
    、104年度審訴緝字第25號判決判處有期徒刑3月、3月（2罪
    ），再經同法院以105年度聲字第3578號裁定應執行有期徒
    刑6月確定，前開案件接續執行，於107年1月4日縮刑期滿執
    行完畢，此有本院被告前案紀錄表1份在卷可稽，其受有期
    徒刑之執行完畢後，5年以內故意再犯有期徒刑以上之罪，
    均為累犯，本院衡酌被告前已有多次竊盜犯罪紀錄，本案再
    犯竊盜、詐欺取財、詐欺得利等財產犯罪，前後案之罪質相
    同或類似，且其受前案之有期徒刑執行完畢後，僅2年餘即
    再犯本案，顯未能從前案執行中獲得警惕，刑罰反應能力較
    薄弱，並有反覆觸犯同類財產犯罪之特別惡性，且依本案具
    體情節，依累犯加重最低法定本刑，並無使被告所受刑罰超
    過其所應負擔罪責，致其人身自由因此遭受過苛侵害之罪刑
    不相當、違反比例原則之情形，參照司法院釋字第775號解
    釋意旨，認被告所犯本案6罪，均應依刑法第47條第1項之規
    定加重其刑。
　㈢原審同認被告所犯6罪，均應依刑法第47條第1項之規定加重
    其刑，難認有何違誤，復就量刑部分說明：被告正值壯年，
    不思正途取得財物，竟圖不勞而獲，任意攫取他人財物，輕
    忽他人之財產法益，復持竊得之信用卡刷卡詐騙財物及不法
    利益，惡性非輕，兼衡其犯罪動機、手段、詐得財物及不法
    利益價值，及智識程度、家庭狀況暨犯後坦承犯行之態度等
    一切情狀，分別量處如附表所示之刑，暨就所處有期徒刑、
    拘役部分，定其應執行有期徒刑1年、拘役90日，且均諭知
    易科罰金之折算標準。原審業已以行為人之責任為基礎，斟
    酌刑法第57條所列一切情狀，並未逾越法定刑度，亦無裁量
    濫用之情形，所量之刑度與罪刑相當原則及比例原則無悖，
    亦屬允當，並無應構成撤銷之事由，檢察官執詞主張被告惡
    性重大，原審量刑過輕，難認有理由。
　㈣司法院第812號解釋意旨略以：中華民國94年2月2日修正公布
    並自95年7月1日施行之刑法第90條第1項及第2項前段規定：
    「（第1項）有犯罪之習慣或因遊蕩或懶惰成習而犯罪者，
    於刑之執行前，令入勞動場所，強制工作。（第2項前段）
    前項之處分期間為3年。」就受處分人之人身自由所為限制
    ，均違反憲法第23 條比例原則，與憲法第8條保障人身自由
    之意旨不符，均應自本解釋公布之日起失其效力。檢察官未
    及審酌前開規定業經司法院大法官宣告違憲，並自110年12
    月10日起失其效力，猶認應依刑法第90條第1項規定宣告強
    制工作，自無理由，應予駁回。
據上論斷，應依刑事訴訟法第368條，判決如主文。
本案經檢察官吳建蕙提起公訴，檢察官林欣怡提起上訴，檢察官
許仲瑩到庭執行職務。
中　　華　　民　　國　　111 　年　　1 　　月　　20　　日
                  刑事第九庭    審判長法　官  潘翠雪
                                      法　官  陳信旗
                                      法　官  俞秀美
以上正本證明與原本無異。
不得上訴。
                                      書記官  謝崴瀚
中　　華　　民　　國　　111 　年　　1 　　月　　20　　日
附表
編號 犯罪事實 原審宣告之罪名及刑度 1 犯罪事實欄一㈠所示 郭志翔犯竊盜罪，累犯，處有期徒刑伍月，如易科罰金，以新臺幣壹仟元折算壹日。 2 犯罪事實欄一㈡所示 郭志翔犯詐欺得利罪，累犯，處有期徒刑參月，如易科罰金，以新臺幣壹仟元折算壹日。 3 犯罪事實欄一㈢所示 郭志翔犯詐欺得利未遂罪，累犯，處拘役伍拾日，如易科罰金，以新臺幣壹仟元折算壹日。 4 犯罪事實欄一㈣所示 郭志翔犯詐欺取財罪，累犯，處有期徒刑參月，如易科罰金，以新臺幣壹仟元折算壹日。 5 犯罪事實欄一㈤所示 郭志翔犯詐欺取財罪，累犯，處有期徒刑參月，如易科罰金，以新臺幣壹仟元折算壹日。 6 犯罪事實欄一㈥所示 郭志翔犯詐欺取財未遂罪，累犯，處拘役伍拾日，如易科罰金，以新臺幣壹仟元折算壹日。